臺灣基隆地方法院刑事判決　　　　　　　 96年度訴字第311號
公　訴　人　臺灣基隆地方法院檢察署檢察官
被　　　告　丁○○
　　　　　　　　　　（另案於臺灣基隆監獄執行中）
指定辯護人　本院公設辯護人乙○○
上列被告因違反違反槍砲彈藥刀械管制條例案件，經檢察官提起
公訴（96年度偵字第1655號），本院判決如下：
    主  文
丁○○無罪。
    理  由
一、公訴官意旨略以：被告丁○○於民國95年上半年間某日，在
    基隆市○○區○○路國際百貨公司前，向其友人丙○○（業
    經本院另以96年度訴字第286號判決判處有期徒刑1年8月，
    併科罰金新臺幣30,000元）借款新台幣（下同）10萬元，連
    同先前之8 萬元借款，而以其於不詳時、地，由不詳人士處
    所取得，具有殺傷力之改造貝瑞塔92手槍1 支（含彈匣）及
    制式子彈2 顆，提供予丙○○，作為借款之質物，而以此方
    式，未經許可轉讓具有殺傷力之改造手槍及制式子彈。嗣警
    方於96年2月7日上午9時45 分許，在位於基隆市○○街之「
    新好景汽車旅館」第807 號房間內實施臨檢勤務時，當場查
    獲丙○○持有安非他命及吸食器等違禁物後，丙○○主動交
    出前開改造手槍及制式子彈，並交代係從丁○○處取得，警
    方遂因而查悉上情，因認被告所為涉犯槍砲彈藥刀械管制條
    例第8條第2項之未經許可轉讓改造手槍及同條例第12 條第2
    項之未經許可轉讓子彈罪嫌。
二、按犯罪事實，應依證據認定之，無證據不得認定犯罪事實；
    不能證明被告犯罪者，應諭知無罪之判決，刑事訴訟法第
    154條第2項、第301條第1 項分別定有明文；而事實之認定，
    應憑證據，如未能發現相當證據，或證據不足以證明，自不
    能以推測或擬制之方法，為裁判基礎；倘積極證據不足為不
    利於被告事實之認定，即應為有利於被告之認定，更不必有
    何有利之證據（最高法院40年臺上字第86號、30年上字第81
    6號判例意旨參照）。
三、公訴意旨認被告丁○○涉有上揭罪嫌，無非係以證人丙○○
    之證述內容，扣案改造貝瑞塔92手槍1 支（含彈匣）、制式
    子彈2 顆扣案可佐及內政部警政署刑事警察局槍彈鑑定書、
    照片等為其主要論據。
四、訊據被告堅決否認有將扣案之改造貝瑞塔92手槍1 支（含彈
    匣）、制式子彈2 顆轉讓予證人丙○○之事實，辯稱：「沒
    有向丙○○借過10萬元，不曾見過扣案之槍、彈，也沒有將
    上開之槍、彈交付給丙○○。」等語。
  (一)上揭扣案之貝瑞塔改造手槍1 支（槍枝管制編號0000000000
    ），係仿BERE TTA廠92FS型半自動手槍所製造之槍枝，換裝
    土造金屬槍管而成之改造手槍，機械性能良好，可擊發適用
    子彈，認具殺傷力。至於扣案之子彈2顆，均認係口徑9mm之
    制式子彈，經檢視，彈底均具撞擊痕跡，經實際試射結果，
    均可擊發，認具殺傷力」等情，有內政部警政署刑事警察局
    96年3月3日刑鑑字第0960024367 號槍彈鑑定書及所附相片6
    張在卷可稽（見偵查卷第67至69頁）。然上揭具有殺傷力之
    槍、彈等物，係經警方於96年2月7日上午9時45 分許，在位
    於基隆市○○街之「新好景汽車旅館」第807 號房間內實施
    臨檢勤務時，當場查獲丙○○持有安非他命及吸食器等違禁
    物後，丙○○主動交出前開改造手槍及制式子彈之情，已據
    證人丙○○於警詢、檢察官偵查中、證人黃永茂、陳道源即
    查獲之警員於本院另案（96年度訴字第286 號）訊問時證述
    在卷，並有查獲之照片8 張等在卷可稽，足證扣案具有殺傷
    力之改造手槍及制式子彈等物，並非在被告實力支配範圍內
    之處所扣得，倘無其他證據可以為佐，尚難逕認被告轉讓上
    揭扣案具有殺傷力之改造手槍及制式子彈等物。
  (二)證人丙○○固迭於警詢及檢察官偵查中證稱：「查獲之改造
    手槍及制式子彈係丁○○交付」云云，惟被告堅詞否認。觀
    諸查獲之扣案具有殺傷力之改造手槍及制式子彈，係在證人
    丙○○之座車內查獲，顯然證人丙○○亦涉有違反槍砲彈藥
    刀械管制條例之罪嫌，故證人丙○○就扣案具有殺傷力之改
    造手槍及制式子彈究係何人所有、何人交付等情，關涉其自
    身能否依槍砲彈藥刀械管制條例第18條之規定減刑，具有切
    身利害關係，從而其所為相關之指證，即應無瑕疵，並應有
    其他相關證據為佐，以強化其證言之信憑性。然查，證人丙
    ○○先於警詢時供稱：「某日在路上遇見綽號『啟智』（丁
    ○○）的友人，他問我是否有朋友需要手槍，後經過幾次電
    話聯繫後，因當時身上有錢，經確定規格配備為貝瑞塔手槍
    1 支、彈匣1個、子彈10發，就以18 萬元成交，回家後發現
    只有子彈2 發，就打電話給他，他告訴我改天補足子彈，後
    來就聯絡不上。」（詳見偵查卷第12頁）、於96年2月7日檢
    察官訊問時供稱：「95年近春天時，在基隆市○○路國際百
    貨附近，向丁○○（原名為黃啟智）買的，原本應該有10發
    子彈，後來發現只有2 發。是丁○○說他朋友有槍，問我要
    不要買，錢我是交給丁○○，他說是幫人介紹的。」等語（
    見偵卷第63頁）、同日於本院為羈押與否之訊問時亦供稱：
    「槍是我向丁○○買來的，時間是95年年初買的，買賣的時
    候還有丁○○的朋友在場。」等語（見偵卷第65、66頁），
    均係供稱扣案之槍、彈係以18萬元向丁○○購買的，丁○○
    係幫朋友介紹買家云云；然於96年3月16 日檢察官訊問時先
    稱：「95年上半年在基隆市○○路國際百貨跟丁○○拿扣案
    的槍、彈，當天他要跟我借10萬元，我要他將槍帶過來，為
    了避免丁○○再來找我，除了給他10 萬元以外，另外給他5
    千元，丁○○同時將槍、彈給我，因為之前他跟我借8 萬元
    ，所以槍、彈是當做18萬元的擔保，另5 千元是我給他的。
    」等語（見偵卷第70、71頁）、後於同日檢察官再次訊問時
    改稱：「95年上半年，丁○○在路上碰到我，他先跟我借錢
    ，因為金額不小，我不想借他，後來他說他有一支槍，看有
    無人要，我第一次借他8萬元，後來他又跟我要10 萬元，我
    借給他10 萬5千元，我跟丁○○說『不然你槍放在我這裡，
    等你還錢時，槍再還你。』。丁○○說有10顆子彈，後來回
    去時發現只有2顆，有打電話給他，因為我不是很急著要，
    既然丁○○說要補給我，就應該會把子彈補給我。」等語（
    見偵卷第40、41 頁），其於同日檢察官訊問時，對於第2次
    係借被告丁○○10 萬元或10萬5千元即有不同之證述；後於
    本院審理時證稱：
    「95年年初時，丁○○在大武崙第1次向我借8萬元，然後第
    2次在基隆市國際百貨向我借10萬元，這2次總共隔了2、3個
    星期。是我先問他『有沒有東西可以給我擔保』，被告說『
    他朋友那邊有槍，先放在我這邊』，後來被告在國際百貨那
    邊第2次向我借10萬元時，有交槍給我，我拿了10 萬元借他
    ，另拿5 千元給被告和他朋友吃飯。」等語，綜觀證人丙○
    ○上開之供述，其對於扣案之槍、彈係被告丁○○所有或其
    友人所有？是證人丙○○向被告以18萬元購買或被告主動提
    供做為借款18萬元之擔保？證人丙○○交付第2 次借款時究
    竟係給付10萬元或10萬5千元？證人丙○○第2次在國際百貨
    溢付之5 千元究係借款或贈款？等節，前後證述不一，顯有
    重大瑕疵；再觀諸證人丙○○證稱第2次被告向伊借款10 萬
    元，伊主動交付10萬5千元予被告，原本約定要有子彈10 顆
    ，回家檢視後只有2 顆，後來聯絡不到被告云云，其借款予
    被告，就何時清償借款、有無利息約定均交待不清，其於發
    現擔保物短少8 顆子彈後亦未積極要求被告補齊子彈，迄今
    已有1年半的時間，均與常情相悖，要難遽信。
  (三)綜上各節，公訴人提出之證據均不足以證明被告有轉讓扣案
    具有殺傷力之改造手槍及制式子彈等物，此外，復查無其他
    積極證據足認被告有公訴人所指之犯行，揆諸前揭說明，不
    能證明被告犯罪，自應諭知被告無罪。
據上論斷，應依刑事訴訟法第301條第1項，判決如主文。
本案經檢察官甲○○到庭執行職務
中　　華　　民　　國　　96　　年　　6　　月　　14　　日
                  刑事第二庭審判長法  官    王福康
                                  法  官    王慧惠
                                  法  官    何怡穎
右正本證明與原本無異。
對於本件判決如有不服，應於收受送達後10日內，向本院提出上
訴書狀，上訴於臺灣高等法院，並按他造當事人之人數附具繕本
。
中　　華　　民　　國　　96　　年　　6　　月　　14　　日
                                  書記官    鄭梅君
